臺灣臺南地方法院柳營簡易庭民事判決
110年度營簡字第459號
原      告  林張惠蘭
訴訟代理人  嚴庚辰律師
            嚴奇均律師
            柯漢威律師
被      告  張靖郁（即張許美珠之繼承人）

            張昌煒（即張許美珠之繼承人）

            張景堯（即張許美珠之繼承人）

被告兼上三
人之共  同
訴訟代理人  張靖琴（即張許美珠之繼承人）

上列當事人間請求給付會款事件，本院於民國111年1月20日言詞
辯論終結，判決如下：
    主  文
一、被告應於繼承被繼承人張許美珠之遺產範圍內連帶給付原告
    新臺幣795,000元，及自民國110年12月4日起至清償日止，
    按週年利率百分之5計算之利息。
二、訴訟費用新臺幣8,700元由被告於繼承被繼承人張許美珠之
    遺產範圍內連帶負擔。
三、本判決第一項得假執行。但被告如以新臺幣795,000元為原
    告預供擔保，得免為假執行。
    事實及理由
一、原告起訴主張：
　㈠原告於民國108年9月1日參加訴外人即被繼承人張許美珠邀集
    並擔任會首之A合會，A合會連同會首共22會，會期自108年9
    月1日至110年6月1日止，採外標制，約定每會會款新臺幣（
    下同）20,000元，底標即標息為1,000元，會首無須支付標
    息，死會會員每期繳交21,000元，活會會員則每期繳交20,0
    00元，原告於A合會中參加1會份，已繳納20期活會會款。
　㈡原告復於109年8月1日參加由張許美珠邀集並擔任會首之B合
    會，連同會首共21會，會期自109年8月1日至111年4月1日止
    ，採外標制，約定每會會款20,000元，底標即標息為1,000
    元，會首無須支付標息，死會會員每期繳交21,000元，活會
    會員則每期繳交20,000元，原告於B合會中參加2會份，已繳
    納9期活會會款。
　㈢詎會首張許美珠於110年4月30日死亡，致A、B合會均不能繼
    續進行，A合會尚有2期未能標會，B合會尚有12期未能標會
    ，原告於A、B合會中均仍未得標，而為活會會員。因張許美
    珠已死亡，A、B合會均實已不能繼續進行，應由張許美珠之
    繼承人繼承合會契約關係，並於繼承遺產範圍內，就系爭合
    會所生債務負清償之責，依民法第709條之9第1項至第3項、
    第273條第1項規定，因應交付之會款數額均已遲延逾2期，
    被告應就其與已得標會員應給付之全部會款負連帶責任。
　㈣A合會之會首無須支付標息，故每期繳20,000元，不含會首之
    死會會員共19位，每期繳21,000元，尚餘2會未標，原告參
    加1會份，故原告於A合會中得請求被告連帶之會款為419,00
    0元【計算式：[20,000元+21,000元19]22=419,000元】
    ；B合會之會首無須支付標息，故每期繳20,000元，不含會
    首之死會會員共8位，每期繳21,000元，尚餘12會未標，原
    告參加2會份，故原告於B合會中得請求被告給付之匯款為37
    6,000元【計算式：[20,000元+21,000元8]12122=376,0
    00元】，合計共795,000元，爰依上述民法第709條之9第1項
    至第3項、第273條第1項規定，請求張許美珠之繼承人即被
    告於繼承被繼承人張許美珠之遺產範圍內給付會款等語。並
    聲明：1.請求判決如主文第1項所示。2.願供擔保，請准宣
    告假執行。
二、被告則以：不清楚我們母親張許美珠是否真的為A、B合會會
    首，原告主張之會款每月應為6萬元，但原告提出的匯款紀
    錄裡並沒有6萬元金額；張許美珠遺產中的不動產僅由被告
    張景堯繼承，動產部分均償還予其他債權人，被告張靖郁、
    張靖琴、張昌煒均未繼承張許美珠之遺產等語，資為抗辯，
    並聲明：駁回原告之訴。
三、得心證之理由：
　㈠按因會首破產、逃匿或有其他事由致合會不能繼續進行時，
    會首及已得標會員應給付之各期會款，應於每屆標會期日平
    均交付於未得標之會員，但另有約定者，依其約定；會首就
    已得標會員依前項規定應給付之各期會款，負連帶責任；會
    首或已得標會員依第1項規定應平均交付於未得標會員之會
    款遲延給付，其遲付之數額已達兩期之總額時，該未得標會
    員得請求其給付全部會款，民法第709條之9第1項、第2項、
    第3項分別定有明文。
　㈡經查，原告主張其參加張許美珠擔任會首之A、B合會，原告
    均未得標，因張許美珠死亡致A、B合會不能繼續進行，且張
    許美珠或其繼承人即被告四人均尚未依民法第709條之9第1
    項至第3項規定給付會款予原告，遲付之數額已達2期之總額
    ，張許美珠原應給付原告會款795,000元之事實，業據原告
    提出A、B合會之互助會單影本(見營簡卷第19至21頁)、109
    年8月31日(109年9月份)至110年3月31日(110年4月份)之匯
    款收執聯（見營簡卷第145至149頁）為證，並經證人即A、B
    合會會員吳淑華於本院審理中具結證稱：我與原告、張許美
    珠是以前的同事，我當初加入A、B合會的時候，知道原告有
    加入A、B合會，互助會簿中寫的「張惠蘭」就是原告，我繳
    交會款沒拿收據，因為我信任張許美珠，張許美珠做人很有
    信用，她不會欠錢，我有參與A、B合會，A合會我是9號，B
    合會我是7號，我各1個會份，總共2個會份，每月1期，1個
    會份每月要繳20,000元，2會份就要每月繳40,000元，死會
    會員1會份每月要多繳1,000元利息，張許美珠都是先用通訊
    軟體LINE聯繫說何時收錢，再到我家收現金，收到會款就離
    開，我也有跟原告相同的互助會簿，A合會剩我、陳雅美跟
    原告還沒標到，B合會我就不了解，我還沒得標，原告應該
    也還沒標到，因為張許美珠過世時，張許美珠的兒子有說我
    、陳雅美跟原告還沒標到，都是活會等語（見營簡卷第190
    至193頁），且經證人吳淑華當庭提出A、B合會之互助會簿
    正本以供佐證（見營簡卷第194頁、第201至203頁互助會簿
    影本），均核與原告主張相符，佐以被告亦不爭執上述原告
    計算所得之會款金額及原告為活會會員之事實（見營簡卷第
    194頁），可證原告主張信而有據。次就張許美珠於110年4
    月30日死亡、其繼承人為被告4人且均無拋棄繼承、被告均
    應繼承本件合會債務之事實，亦有本院民事紀錄科查詢表、
    張許美珠之除戶謄本、繼承系統表在卷可憑（見營簡卷第27
    至31、59至63、39至55頁），足認上述事實應堪信為真實。
　㈢被告雖抗辯原告提出的匯款紀錄裡並沒有6萬元金額，與合會
    每期應付款項之金額不符等語。惟原告陳稱：前期之會款均
    為現金交付，而無匯款憑證。又因A、B合會前尚有另一C合
    會存在，C合會會期在109年12月底結束，C合會結束前，原
    告每月都要給付80,000元會款（A、C合會會款每月各20,000
    元，B合會會款每月40,000元，共80,000元），在109年12月
    以後，原告僅須給付本案A、B合會會款，故原告於109年12
    月前給付之會款中，均扣除張許美珠先前另向原告借款之3,
    000元利息，金額為77,000元，109年12月底因C合會會期屆
    滿，張許美珠將C合會應給付給原告之得標款項扣除該期應
    繳之A、B合會匯款，故原告當月份無須繳款，無相關憑證；
    自110年1月起，因僅剩A、B合會共3會份，扣除上述利息3,0
    00元後，所以只匯款57,000元等語，並提出原告109年8月31
    日(109年9月份)至110年3月31日(110年4月份)之匯款收執聯
    （見營簡卷第145至149頁）、張許美珠簽發之借款50萬元借
    據影本（見營簡卷第163頁）為證，被告就上述借款部分亦
    稱該筆借款金額為50萬元，之前已與原告達成協議，以借款
    金額7成還款，已由被告張靖琴匯款35萬元給原告等語，足
    見原告此部分之陳述應屬有據，被告此部分抗辯核無理由。
　㈣至被告雖辯稱不清楚張許美珠是否為A、B合會會首等語，惟
    張許美珠為系爭合會會首一情，業經本院認定說明如前，被
    告此等所辯，與本件事證不符，尚難採信。被告另辯稱除被
    告張景堯外，其餘被告均未繼承張許美珠遺產等語，惟按繼
    承，因被繼承人死亡而開始；繼承人自繼承開始時，除本法
    另有規定外，承受被繼承人財產上之一切權利、義務；繼承
    人對於被繼承人之債務，以因繼承所得遺產為限，負連帶清
    償責任，民法第1147條、第1148條第1項前段、第1153條第1
    項亦有明定。依上述規定，被告張靖郁、張靖琴、張昌煒三
    人既均為張許美珠之繼承人，且未聲明拋棄繼承，自應於繼
    承所得遺產範圍內，就張許美珠之債務負連帶清償責任，被
    告所辯應非可採。又被告雖繼承張許美珠之債務，惟其等之
    清償責任，亦應以所繼承之遺產範圍為限，其等實際繼承之
    遺產為何，均為後續執行範圍之問題，附此說明。
　㈤末按給付無確定期限者，債務人於債權人得請求給付時，經
    其催告而未為給付，自受催告時起，負遲延責任；其經債權
    人起訴而送達訴狀，或依督促程序送達支付命令，或為其他
    相類之行為者，與催告有同一之效力；遲延之債務，以支付
    金錢為標的者，債權人得請求依法定利率計算之遲延利息；
    應付利息之債務，其利率未經約定，亦無法律可據者，週年
    利率為百分之5，民法第229條第2項、第233條第1項前段及
    第203條分別定有明文。原告本件請求被告應連帶給付系爭A
    、B合會會款，係以支付金錢為標的，且無確定給付期限，
    故原告就上述得請求之金額，請求自起訴狀繕本送達被告四
    人翌日即110年12月4日（寄存送達，因本件為連帶債務，故
    以最後收受之被告所收受送達之日計算）起至清償日止，按
    週年利率百分之5計算之利息，併應准許。
　㈥綜上所述，原告主張依據民法第709條之9第1項至第3項、第2
    73條第1項規定，請求被告給付如主文第1項所示內容，為有
    理由，應予准許。
四、按共同訴訟人因連帶或不可分之債敗訴者，應連帶負擔訴訟
    費用；法院為終局判決時，應依職權為訴訟費用之裁判。民
    事訴訟法第85條第2項、第87條第1項定有明文。本件第一審
    訴訟費用即裁判費8,700元（證人吳淑華捨棄請領證人日旅
    費，見營簡卷第199頁），應由敗訴之被告於繼承被繼承人
    張許美珠遺產範圍內連帶負擔。
五、本件係就民事訴訟法第427條第2項第7款適用簡易程序所為
    被告敗訴之判決，爰依同法第389條第1項第3款之規定，依
    職權宣告假執行。原告雖陳明願供擔保聲請假執行，該聲請
    僅督促法院職權發動，爰不另為供擔保之諭知。並依同法第
    392條第2項規定，依職權宣告被告預供擔保，得免為假執行
    。
六、訴訟費用負擔之依據：民事訴訟法第85條第2項。
中　　華　　民　　國　　111 　年　　2 　　月　　18　　日
　　　　　　　　　柳營簡易庭  法　官  陳郁婷
以上正本證明與原本無異。
如不服本判決，應於判決送達後20日內，向本院提出上訴狀並表
明上訴理由，如於本判決宣示後送達前提起上訴者，應於判決送
達後20日內補提上訴理由書（須附繕本）。
如委任律師提起上訴者，應一併繳納上訴審裁判費。
中　　華　　民　　國　　111 　年　　2 　　月　　21　　日
                              書記官  謝靜茹

【附表：訴訟費用計算式】
裁判費（新臺幣）   8,700元
合計               8,700元